臺灣新竹地方法院民事判決　九十三年度訴字第一七二號
　　原　　　告　甲○○
　　　　　　　　丙○○
　　被　　　告　乙○○
　　訴訟代理人　廖振洲律師
右當事人間因被告過失致死案件，原告提起刑事附帶民事訴訟請求損害賠償事件，經
本院刑事庭移送前來，本院於民國九十三年四月日言詞辯論終結，判決如左：
    主    文
被告應給付原告甲○○新臺幣玖拾陸萬零參佰捌拾伍元，及自民國九十二年五月六日
起至清償日止，按年息百分之五計算之利息。
被告應給付原告丙○○新臺幣壹拾參萬貳仟玖佰肆拾元，及自民國九十二年五月六日
起至清償日止，按年息百分之五計算之利息。
原告其餘之訴駁回。
訴訟費用由被告負擔百分之二十二，餘由原告負擔。
本判決第一項於原告甲○○以新臺幣參拾貳元為被告供擔保後，得假執行。但被告如
以新臺幣玖拾陸萬零參佰捌拾伍元為原告甲○○預供擔保，得免為假執行。
本判決第二項得假執行。但被告如以新臺幣壹拾參萬貳仟玖佰肆拾元為原告丙○○預
供擔保，得免為假執行。
原告其餘假執行之聲請均駁回。
    事    實
甲、原告方面：
  一、聲明：
  （一）被告應給付原告吳水木新臺幣（下同）二百五十二萬二千七百二十五元，及
        自起訴狀繕本送達翌日起至清償日止，按年息百分之五計算之利息。
  （二）被告應給付原告丙○○二百三十萬零一百四十二元，及自起訴狀繕本送達之
        翌日起至清償日止，按年息百分之五計算之利息。
  （三）願供擔保，請准宣告假執行。
  二、陳述：
  （一）緣被告無駕駛執照，於九十一年四月二十一日凌晨一時許，酒後駕駛車號Ｄ
        Ｌ─四０九一號之自用小客車（以下簡稱系爭車輛），沿新竹市○○路行駛
        ，行經民生路、中央路口時，原應注意車前狀況，且依當時天候晴、為夜間
        有照明之路段、路面乾燥、無障礙物，顯無不能注意之情形，竟疏未注意，
        猶以高速貿然行駛，適由訴外人吳鶴齡所騎乘車牌號碼為ＨＳＴ─八六八號
        ，搭載訴外人陳慶峰，沿中央路行駛之機車發生碰撞，致訴外人吳鶴齡、陳
        慶峰在中央路、民生路口人車倒地，機車並卡在系爭車輛，而往前滑行數公
        尺，致訴外人吳鶴齡因而受有頭部鈍力損傷、身體多處擦傷、撕裂傷及骨折
        等傷害。被告發現自己肇事，自知對於受傷者依道路交通管理處罰條例第六
        十二條第一項規定，原應即採取救護或其他必要措施，並向警察機關報告，
        不得逃逸，竟另行起意，對於無自救力之訴外人吳鶴齡、陳慶峰不為生存上
        必要之扶助救護或其他必要措施，甚至加速逃逸返回湳中街住處。嗣經路人
        發現報警，將訴外人吳鶴齡、訴外人陳慶峰分別送往衛生署新竹醫院、南門
        醫院救治，訴外人吳鶴齡仍於九十一年四月二十一日凌晨四時五十分傷重不
        治身亡；訴外人陳慶峰則受有腦幹出血合併意識不清、胸部及心臟挫傷、左
        股骨骨折之重傷。
  （二）按因故意或過失，不法侵害他人之權利者，負損害賠償責任；不法侵害他人
        致死者，對於支出殯葬費之人，亦應負損害賠償責任；被害人對於第三人負
        有法定扶養義務者，加害人對於該第三人亦應負損害賠償責任；又不法侵害
        他人致死者，被害人之父、母、子、女及其配偶，雖非財產上之損害亦得請
        求賠償相當之金額，民法第一百八十四條第一項、第一百九十二條第一項、
        第二項、第一百九十四條定有明文。本件原告吳水木、丙○○分別為訴外人
        吳鶴齡之父母，爰依上開法條之規定，請求被告賠償財產上及非財產之損害
        ，其明細如下：
      (一)殯葬費：共計三十三萬三千四百四十元，為原告甲○○因訴外人吳鶴齡死亡
        時所支出，自得請求被告賠償之。
      (二)扶養費：
      (1)原告甲○○係四十四年四月七日生，於訴外人吳鶴齡死亡時為四十七歲，依
        九十年台閩地區男性簡易生命表，平均餘命為二十九點一八年，依據九十一
        年度薪資所得扣繳稅額表，扶養親屬免稅額為每人七萬四千元，依霍夫曼公
        式扣除中間利息計算，又原告之直系血親卑親屬有二人，故原告甲○○可請
        求被告給付扶養費六十八萬九千二百八十五元（《74000*18.221152》
        +74000* 《18.000000 -00.221152》=0000000.31、0000000.31/2=689285）
        （小數點以下四捨五入）。
      (2)原告丙○○係四十七年十一月二十六日生，於吳鶴齡死亡時為四十七歲，依
        台閩地區女性簡易生命表，平均餘命為三十七點三二年，依據九十一年度薪
        資所得扣繳稅額表，扶養親屬免稅額為每人七萬四千元，依霍夫曼公式扣除
        中間利息計算，又原告之直系血親卑親屬有二人，故原告丙○○可請求被告
        給付扶養費之金額為八十萬零一百四十二元（《74000*21.274594》+74000*
        《21.000000-00.274594》=0000000.854、0000000.854/2=800142）（小數
        點以下四捨五入）。
      (三)精神慰撫金部分：訴外人吳鶴齡為原告之長子，死亡時剛退伍不久，本有大
        好前程，父母亦對其寄望甚深，家庭幸福美滿，現訴外人吳鶴齡因被告駕車
        肇事致死，原告所受之精神上痛苦實無可言喻，為此請求被告給付原告各一
        百五十萬元之精神上損害賠償。
  （三）原告甲○○為省商夜校畢業，已十餘年無工作，目前在新竹市警察局第二分
        局擔任義務工作；原告丙○○則以幫人繡學號為生，每月收入三、四萬元。
        但原告另有一子目前仍就讀於高中，一年學費約六萬餘元，目前住處乃向他
        人所承租之房屋。本件事故發生後，原告丙○○有以其名義向訴外人富邦保
        險股份有限公司請領汽車強制責任險一百四十萬零五百八十五元。
  （四）對被告抗辯之陳述：
      (一)查被告於本件事故當時所駕駛之系爭車輛，該車車牌前因被告在高速公路上
        超速行駛而被交通警察拆下，被告本不應再駕駛系爭車輛外出，且事故發生
        後被告又肇事逃逸，其行為顯然危害社會安全，對於本件事故之發生被告應
        負最大之責任。
      (二)本件事故發生後，原告曾分別於九十二年二月十八日在新竹市東區調解委員
        會、九十二年十月二十七日在本院通知被告前往進行調解，被告均未出現，
        且事故發生至今，被告從未於原告談論本件事故，顯見被告於肇事後仍無悔
        改之意。
三、證據：提出新竹市殯管理所規費收據四件、新竹市葬儀商業同業公會收費表三件
    、原告收入及支出表二份、估價單及永吉壽板店、存摺存款對帳單各一件（以上
    均為影本）為證。
乙、被告方面：
  一、聲明：
  （一）原告之訴駁回。
  （二）若受不利判決，願供擔保請准宣告免為假執行。
  二、陳述：
  （一）查訴外人吳鶴齡騎乘機車附載訴外人陳慶峰，二人均未帶安全帽，沿中央路
        由北往南行駛至民生路與中央路四叉路口時，雖遇燈光號誌為紅燈，惟因後
        方有警車追逐，乃未依燈光號紅燈暫停，而闖越紅燈。適被告駕駛自用小客
        車，依燈光號誌綠燈繼續行進，致撞擊訴外人吳鶴齡，故訴外人吳鶴齡騎乘
        機車，非但未帶安全帽，甚而闖越紅燈，才會遭被告撞擊，訴外人吳鶴齡顯
        與有過失，且其過失程度更甚於被告。
  （二）被告對原告所請求之喪葬費用，在二十六萬七千零九十元之範圍內不爭執，
        逾此部分之費用，被告否認其真正及其合理性。
  （三）原告二人雖不能維持生活，有受扶養之權利，但可受扶養之權利應分別為十
        八點七六年、二十一點九四年。所謂無謀生能力，係指其勞力而言，參酌勞
        動基準法所定六十歲強制退休年齡，原告二人應認自六十歲起不能維持生活
        ，有受扶養之權利。而依九十一年度台閩地區男性、女性簡易生命表記載（
        本件車禍發生於九十一年），時年六十歲之男性、女性平均餘命分別為十八
        點七六年、二十一點九四年，故原告二人可受扶養之權利分別為十八點七六
        年、二十一點九四年。原告甲○○六十歲退休時，原應由原告丙○○、訴外
        人吳鶴齡及另一子共負扶養責任，各為三分之一；原告丙○○六十歲退休時
        ，原應由訴外人吳鶴齡及另一子共負扶養責任，各為二分之一：因原告甲○
        ○滿六十歲退休時，原告丙○○尚未屆退休年齡，故應由原告丙○○、被害
        人吳鶴齡及另一子共負三分之一扶養責任；原告丙○○退休時，則應由被害
        人吳鶴齡及另一子共負扶養責任。
  （四）原告請求精神慰撫金各一百五十萬元，顯屬過高。蓋被告八十九至九十一年
        之所得各為十八萬二千四百元、三十萬七千一百元、十一萬六千二百元，平
        均每月平均收入不到一萬七千元，且被告亦無任何不動產置產（被告住所之
        所有權人為被告之父張立順所有），又訴外人吳鶴齡與有過失已如前述，其
        過失程度甚於被告，是原告請求一百五十萬元之精神慰撫金，顯屬過高，不
        應准許。
  （五）原告已受領強制汽車責任保險金一百四十萬零五百八十五元，則原告請求之
        損害賠償應扣除此部分之金額。
  三、證據：提出土地暨建物登記謄本影本一份為證。
丙、本院依職權調閱本院九十二年度交訴字第六二號刑事卷宗全卷，調閱兩造財產歸
    戶資料、向稅捐單位函調兩造八十九年至九十一年間之綜合所得稅申報資料。
    理    由
一、原告起訴主張被告無駕駛執照，於九十一年四月二十一日凌晨一時許，酒後駕駛
    系爭車輛，沿新竹市○○路行駛，行經民生路、中央路口時，原應注意車前狀況
    ，且依當時天候晴、為夜間有照明之路段、路面乾燥、無障礙物，顯無不能注意
    之情形，竟疏未注意，猶以高速貿然行駛，適由訴外人吳鶴齡所騎乘車牌號碼為
    ＨＳＴ─八六八號，搭載訴外人陳慶峰，沿中央路行駛之機車發生碰撞，致訴外
    人吳鶴齡、陳慶峰在中央路、民生路口人車倒地，機車並卡在系爭車輛，而往前
    滑行數公尺，致訴外人吳鶴齡因而受有頭部鈍力損傷、身體多處擦傷、撕裂傷及
    骨折等傷害。被告發現自己肇事，原應即採取救護或其他必要措施，並向警察機
    關報告，不得逃逸，竟另行起意，對於無自救力之訴外人吳鶴齡、陳慶峰不為生
    存上必要之扶助救護或其他必要措施，甚至加速逃逸返回湳中街住處。嗣經路人
    發現報警，將訴外人吳鶴齡、訴外人陳慶峰送醫救治，訴外人吳鶴齡仍於九十一
    年四月二十一日凌晨四時五十分傷重不治身亡。而被告過失肇致訴外人吳鶴齡死
    亡之行為，業經判決有罪確定。查原告二人為訴外人吳鶴齡之父母，原告甲○○
    為訴外人吳鶴齡支出喪葬費用計三十三萬三千四百四十元，且訴外人吳鶴對原告
    二人本即負有法定扶養義務，而原告甲○○、丙○○於訴外人吳鶴齡死亡時分別
    為四十七歲、四十三歲，依九十年台閩地區男性、女性簡易生命表，平均餘命分
    別為二十九點一八年、三十七點三二年，依據九十一年度薪資所得扣繳稅額扶養
    親屬免稅額為每人七萬四千元，則依霍夫曼公式扣除中間利息，原告甲○○、丙
    ○○可請求之扶養費分別為六十八萬九千二百八十五元、八十萬零一百四十二元
    。再訴外人吳鶴齡為原告之長子，死亡時剛退伍不久，本有大好前程，家庭幸福
    美滿，現訴外人吳鶴齡因被告駕車肇事致死，原告所受之精神上痛苦實無可言喻
    ，被告應給付原告各一百五十萬元之精神慰撫金。為此，爰依侵權行為之法律關
    係，訴請被告給付原告甲○○二百五十二萬二千七百二十五元、被告丙○○二百
    三十萬零一百四十二元，及均自起訴狀繕本送達翌日起至清償日止，按年息百分
    之五計算之利息等情。
二、被告則以對原告所請求之喪葬費用，在二十六萬七千零九十元之範圍內不爭執，
    逾此部分之費用，被告否認其真正及其合理性。原告二人雖不能無法維持生活，
    有受扶養之權利，但可受扶養之權利應分別為十八點七六年、二十一點九四年。
    所謂無謀生能力，係指其勞力而言，原告二人應認自六十歲起不能維持生活，有
    受扶養之權利。而依九十一年度台閩地區男性、女性簡易生命表，時年六十歲之
    男性、女性平均餘命分別為十八點七六年、二十一點九四年。故原告甲○○六十
    歲退休時，原應由原告丙○○、被害人吳鶴齡及另一子共負扶養責任，各為三分
    之一；原告丙○○六十歲退休時，原應由被害人吳鶴齡及另一子共負扶養責任，
    各為二分之一。另原告請求精神慰撫金各一百五十萬元，顯然過高，蓋被告八十
    九至九十一年之所得各為十八萬二千四百元、三十萬七千一百元、十一萬六千二
    百元，平均每月平均收入不到一萬七千元，又無其他不動產。況訴外人吳鶴齡騎
    乘機車附載第三人陳慶峰，二人均未帶安全帽，沿中央路由北往南行駛至民生路
    與中央路四叉路口時，雖遇燈光號誌為紅燈，惟因後方有警車追逐，乃未依燈光
    號紅燈暫停，而闖越紅燈。訴外人人吳鶴齡騎乘機車，非但未帶安全帽，甚而闖
    越紅燈，才會被被告撞擊，訴外人吳鶴齡顯與有過失，且其過失程度更甚於被告
    。再原告已受領強制汽車責任保險金一百四十萬零五百八十五元，亦應於原告所
    請求之損害賠償額中扣除此部分之金額等語，資為抗辯。
三、兩造不爭執之事實：
  （一）緣被告無駕駛執照，於九十一年四月二十一日凌晨一時許，酒後駕駛系爭車
        輛，沿新竹市○○路行駛，行經民生路、中央路劃有行人穿越道之四岔路口
        時，原應注意車前狀況，隨時採取必要之安全措施，且行車速度，應依規定
        ，汽車行近行人穿越道前，並應減速慢行。而依當時天候晴、為夜間有照明
        之路段、路面乾燥、無障礙物，顯無不能注意之情形，竟疏未注意，猶以超
        速之六十至八十公里之高速貿然行駛，適與由訴外人吳鶴齡所騎乘車牌號碼
        為ＨＳＴ─八六八號，搭載訴外人陳慶峰，未依燈光號誌紅燈暫停，而闖越
        紅燈，沿中央路行駛之機車發生碰撞，致訴外人吳鶴齡、陳慶峰在中央路、
        民生路口人車倒地，機車並卡在系爭車輛，而往前滑行數十公尺，致訴外人
        吳鶴齡因而受有頭部鈍力損傷、身體多處擦傷、撕裂傷及骨折等傷害。被告
        發現自己肇事，未即採取救護或其他必要措施，並未向警察機關報告，竟另
        行起意，對於無自救力之訴外人吳鶴齡、陳慶峰不為生存上必要之扶助救護
        或其他必要措施，甚至加速逃逸返回湳中街住處。嗣經路人發現報警，將訴
        外人吳鶴齡、訴外人陳慶峰分別送往衛生署新竹醫院、南門醫院救治，訴外
        人吳鶴齡仍於九十一年四月二十一日凌晨四時五十分傷重不治身亡；訴外人
        陳慶峰則受有腦幹出血合併意識不清、胸部及心臟挫傷、左股骨骨折之重傷
        。而被告因上開過失致人於死之行為及肇事逃逸之犯行，業經臺灣高等法院
        以九十二年度交上字第八六號刑事判決分別判處有期徒刑一年及二年，應執
        行有期徒刑二年十月確定。
  （二）原告甲○○有為訴外人吳鶴齡支出喪葬費用二十六萬七千零九十元。
四、按因故意或過失，不法侵害他人之權利者，負損害賠償責任；不法侵害他人致死
    者，對於支出醫療及增加生活上需要之費用或殯葬費之人，亦應負損害賠償責任
    ；被害人對於第三人負有法定扶養義務者，加害人對於該第三人亦應負損害賠償
    責任；不法侵害他人致死者，被害人之父、母、子、女及配偶，雖非財產上之損
    害，亦得請求賠償相當之金額，民法第一百八十四條第一項前段、第一百九十二
    條第一項、第二項、第一百九十四條，分別定有明文。查本件被告對其因過失駕
    駛行為而致原告之子即訴外人吳鶴齡死亡之侵權行為事實既不爭執，則依前開規
    定，其自應對原告負損害賠償之責甚明。茲就原告所請求之損害賠償金額分別論
    述如下：
  （一）喪葬費用：
        原告甲○○主張其因訴外人吳鶴齡死亡，而支出喪葬費計三十三萬三千四百
        四十元，固據其提出估價單及永吉壽板店各一紙、新竹市殯管理所規費收據
        四件、新竹市葬儀商業同業公會收費表三件為證，查上開喪葬費用單據之金
        額總計為二十六萬七千零九十元，被告對上開單據之真正亦不爭執，故原告
        甲○○此部分之主張應屬可採。至其餘部分之請求，並未見其提出他任何事
        證資料以資證明確有支出該部分之喪葬費用，且亦為被告所否認，尚難認原
        告甲○○此部分之請求為有理由。是原告甲○○得請求之喪葬費用為二十六
        萬七千零九十元。
  （二）扶養費：
      (1)按左列親屬，互負扶養之義務：一、直系血親相互間，夫妻互負扶養之義務
        ，其負扶養義務之順序與直系血親卑親屬同，其受扶養權利之順序與直系血
        親尊親屬同；按受扶養權利者，以不能維持生活而無謀生能力者為限。前項
        無謀生能力之限制，於直系血親尊親屬，不適用之，民法第一千一百一十四
        條第一款、第一千一百一十六條之一、第一千一百一十七條，分別定有明文
        。又直系血親尊親屬受扶養之權利，雖應受「不能維持生活」之限制，所謂
        「不能維持生活」，係指不能以自己之財產維持生活者而言；反面言之，如
        能以自己之財產維持生活者（如以自己所有房屋出租收入之租金維持生活）
        ，自無受扶養之權利；民法第一千一百十七條第一項固規定，受扶養權利者
        ，以不能維持生活而無謀生能力者為限。惟同條第二項規定，前項無謀生能
        力之限制，於直系血親尊親屬不適用之。故直系血親尊親屬雖有謀生能力，
        若不能維持生活者，仍有受扶養之權利。原審未就上訴人之財產狀況是否足
        以維持生活予以調查審認，僅憑國民身分證職業欄之記載，及上訴人所謂有
        相當經濟能力之陳述，即認定上訴人夫妻二人在滿六十歲以前，非不能維持
        生活而無謀生能力，即無受扶養之權利云云，尚嫌速斷，最高法院七十八年
        度台上字第一五八○號、七十九年台上字第九一號判決可資參照。
      (2)原告甲○○、馮梨娟主張其子即訴外人吳鶴死亡時，其等均為四十七歲、四
        十三歲，依九十年台閩地區男性、女性簡易生命表計算，其等分別尚有餘命
        二十九點一八年、三十七點三二年，依九十一年度扶養親屬免稅額為每人七
        萬四千元，以霍夫曼公式扣除中間利息計算後與原告另一子女分擔扶養義務
        ，則原告可分別請求六十八萬九千二百八十五元及八十萬零一百四十二元之
        扶養費等語。然為被告所否認，辯稱原告二人請求受扶養之年齡應自六十歲
        開始，蓋所謂無謀生能力，係指其勞力而言，而勞動基準法係六十歲為強制
        退休年等語。查原告二人為訴外人吳鶴之父母亦即為直系血親尊親屬，依上
        揭規定，自不受無謀生能力之限制，僅須有無法維持生活之情形，即得有受
        扶養之權利。經本院依職權查詢原告之財產歸戶資料及自八十九年至九十一
        年所綜合所得稅申報資料，原告甲○○名下並無任何不動產及投資，僅有於
        九十二年間新竹竹市警察局第二分局給付薪資所一千五百元、彰化商業銀行
        股份有限公司北新竹分公司利息所得一千四百三十九元，且自八十九年至九
        十一年間均無申報綜合所得稅資料，有稅務電子閘門財產所得調件明細表及
        財政部臺灣省北區國稅局新竹市分局九十三年二月二十五日北區國稅竹市二
        字第○九三一○○四○三二號函附於本院卷第六四頁、第七八頁可稽，且原
        告亦陳明其已十多年無工作，是原告甲○○顯然無財產可供其維持其生活。
        次查，訴外人吳鶴齡係六十九年一月二十三日生，於九十一年四月二十一日
        死亡時已二十二歲，故於訴外人吳鶴齡死亡時，已有扶養原告甲○○之義務
        。次查，原告甲○○係四十四年四月七日生，於訴外人吳鶴死亡時（九十一
        年四月二十一日為四十七歲，依九十一年台閩地區簡易生命表男性四十七歲
        之平均餘命尚有二十九點三六年，而原告丙○○為其配偶，對原告甲○○亦
        負有扶養義務，然按因負擔扶養義務而不能維持自己生活者，免除其義務。
        但受扶養權利者為直系血親尊親屬或配偶時，減輕其義務，民法第一千一百
        一十八條亦定有明文。而原告丙○○於訴外人吳鶴齡死亡時，亦無法維持生
        活（如下(3)述），故原告丙○○對原告甲○○之扶養義務應減輕之。依原告
        丙○○僅國中畢業，平日係幫人繡學號，月入三萬餘元左右之身分及經濟能
        力，本院認其扶養義務應減輕為五分之一。另原告甲○○尚有一子即訴外人
        吳憲靈，惟吳憲靈係七十七年四月十八日生，於訴外人吳鶴靈死亡時僅十四
        歲，以一般人通常於滿二十歲時，其智能及體能已發展成熟而適於工作，而
        認有勞動能力起算，應待其年滿二十歲時，始對原告甲○○有扶養之義務。
        綜上所述，依九十一年度綜合所得稅扶養親屬之寬減額為七萬四千元計算，
        原告甲○○所得請求之扶養費為七十七萬八千七百四十一元（計算方式：小
        數點以下均四捨五入74000x5.364370x4/5=317571【訴外人吳憲靈未滿二十
        歲前共五年又三百六十二日，以六年計算，僅由訴外人吳鶴齡及原告丙○○
        負扶養義務，原告丙○○扶養義務減輕為五分之一，故訴外人吳鶴齡之扶養
        義務為五分之四】，74000x15.580065x2/5=461170【訴外人吳憲靈滿二十歲
        後，原告甲○○尚有餘命二十三點三六年，以二十三年計算，由訴外人吳鶴
        齡、吳憲靈及原告丙○○共負扶養義務，原告丙○○為五分之一，其餘二人
        各為五分之二】）。現原告甲○○僅請求六十八萬九千二百八十五元，應予
        准許。
      (3)另原告馮梨娟自八十九年起至九十一年間亦無申報綜合所得稅資料，其名下
        亦無不動產，九十二年間股利所得、繡學號所得等之給付等共計五萬九千八
        百四十八元，息所得一千四百三十九元，另有股票投資計十九萬一千五百元
        之財產，亦有稅務電子閘門財產所得調件明細表及財政部臺灣省北區國稅局
        新竹市分局九十三年二月二十五日北區國稅竹市二字第○九三一○○四○三
        二號函附於本院卷第六四頁、第七八頁可稽。次查，訴外人吳鶴齡係六十九
        年一月二十三日生，於九十一年四月二十一日死亡時已二十二歲，故於訴外
        人吳鶴齡死亡時，已有扶養原告甲○○之義務。次查，原告丙○○係四十七
        年十一月二十六日生，於訴外人吳鶴齡死亡時（九十一年四月二十一日）為
        四十三歲，依九十一年台閩地區簡易生命表女性四十三歲之平均餘命尚有三
        十九點三六年，而原告甲○○為其配偶，對原告丙○○亦負有扶養義務，然
        按因負擔扶養義務而不能維持自己生活者，免除其義務。但受扶養權利者為
        直系血親尊親屬或配偶時，減輕其義務，民法第一千一百一十八條亦定有明
        文。而原告甲○○於訴外人吳鶴齡死亡時，亦無法維持生活，已如前述，故
        原告甲○○對原告丙○○之扶養義務應減輕之。依原告甲○○省商夜校畢業
        ，之前從事印刷業務之身分及經濟能力，本院認其扶養義務應減輕為五分之
        一。另原告丙○○尚有一子即訴外人吳憲靈，惟吳憲靈係七十七年四月十八
        日生，於訴外人吳鶴靈死亡時僅十四歲，以一般人通常於滿二十歲時，其智
        能及體能已發展成熟而適於工作，而認有勞動能力起算，應待其年滿二十歲
        時，始對原告甲○○有扶養之義務。綜上所述，依九十一年度綜合所得稅扶
        養親屬之寬減額為七萬四千元計算，原告丙○○所得請求之扶養費為九十萬
        三千八百三十一元（計算方式：小數點以下均四捨五入
        74000x5.364370x4/5=317571【訴外人吳憲靈未滿二十歲前共五年又三百六
        十二日，以六年計算，僅由訴外人吳鶴齡及原告甲○○負扶養義務，原告甲
        ○○扶養義務減輕為五分之一，故訴外人吳鶴齡之扶養義務為五分之四】，
        74000x19.806087x2/5=586260【訴外人吳憲靈滿二十歲後，原告丙○○尚有
        餘命三十三點三六年，以三十三年計算，由訴外人吳鶴齡、吳憲靈及原告甲
        ○○共負扶養義務，原告甲○○為五分之一，其餘二人各為五分之二】）。
        現原告丙○○僅請求八十萬零一百四十二元，應予准許。
  （三）精神上損害賠償：原告主張訴外人吳鶴齡為原告之長子，死亡時剛退伍不久
        ，本有大好前程，父母亦對其寄望甚深，家庭幸福美滿，現訴外人吳鶴齡因
        被告駕車肇事致死，原告所受之精神上痛苦實無可言喻，為此請求被告給付
        原告各一百五十萬元之精神上損害賠償等語。本院審酌原告甲○○為省商夜
        校畢業，前曾從事印刷業，已十餘年無工作，名下無財產；而原告丙○○為
        國中畢業，平日幫人繡學號為生，每月月薪約三萬餘元，原告尚有一未成年
        子女待扶養，其等二人自八十九年起至九十一年間均無申報所得稅資料，而
        訴外人吳鶴齡即原告之子死亡時為二十二歲，為原告之長子，正欲展開人生
        精華階段，原告二人辛苦撫育女兒長大成人，卻突遭生離死別之痛苦，其等
        心中之憾，可想而知；而被告為國中畢業，肇事前擔任廚師，每月薪資約四
        萬元，八十九年之所得稅申報資料為十一萬六千二百元、三十萬七千一百元
        、十八萬二千四百元等等兩造身份、地位、經濟能力，及原告所受之創傷程
        度，認原告精神上損害賠償均以一百二十萬元為適當，逾此部分之請求，則
        屬無據，不應准許。
五、復按損害之發生或擴大，被害人與有過失者，法院得減輕賠償金額，或免除之，
    民法第二百十七條第一項定有明文，而非財產上之損害，被害人對於損害之發生
    或擴大與有過失者，上開條文並未排除在外，自應一體適用。按汽車行駛時，駕
    駛人應注意車前狀況，並時採取必要之安全措施，道路交通安全規則第九十四條
    第三項定有明文。查本件車禍之發生，被告張輔淨駕駛聯結車固有應注意聯結車
    之裝載不得超出車外及車輛故障尚未移置無礙交通處前，應豎立故障標誌於車後
    五公尺至三十公尺處之規定，而又無不能注意之情事，竟疏未注意，而難辭其過
    失責任，惟其將車輛停駛於肇事地點時，於所載鋼筋尾部亦有放置閃光黃燈，此
    業據當時承辦之警員廖信凱於偵查中陳稱在卷（見台灣新竹地方法院檢察署八十
    八年度相字第一三二號卷第十六頁），而當時天候狀況良好、夜間有照明之狀態
    ，訴外人即騎乘號機車之張國華亦未注意車前狀況，而依當時情形並無不能注意
    之情事，且訴外人張國華及被害人張佳惠均未配帶安全帽，有交通事故調查報告
    表附於台灣新竹地方法院八十八年度相字第一三二號檢察署相驗卷宗第十一頁可
    佐，而被害人張佳惠乃因顱內出血死亡，是訴外人張國華、被害人張佳惠對本件
    車禍之發生亦有過失，應堪認定，本院斟酌其等過失之程度、肇事情節及被告在
    車禍發生時駕使執照已吊銷之狀態等一切情狀，認被告就本件車禍之發生，應負
    百分之六十之過失責任，訴外人吳鶴齡應承擔百分之四十之責任，故原告甲○○
    、吳麗雲所得向被告請求之損害賠償額本各為二百十五萬六千三百七十五元及一
    百萬元，依上開計算之結果，分別為一百二十九萬三千八百二十五元及一百二十
    萬零八十五元。
六、再按保險人依本法規定給付之保險金，視為加害人或被保險人損害賠金額之一部
    分；加害人或被保險人受賠償請求時，得扣除之。肇事汽車全部或部分為被保險
    汽車者，受害人或受益人得在本法規定之保險金額範圍內，請求各被保險汽車之
    保險人連帶給付保險金。強制汽車責任保險法第三十條、第三十四條第一項分別
    定有明文。是在數車共同肇事時不論受害人所受損害若干，至多只得領有強制責
    任保險一份保險金額之保障，不因被保險人有多數而異，且已依強制汽車責任保
    險法之規定而領得之保險金依該法規定，於加害人受賠償請求時，得視為有損害
    賠償之一部而請求扣除之。查原告於本院審理時陳稱已領得強制汽車責任保險所
    給付之保險金計一百四十萬零五百八十五元，有強制汽車責任保險受益人領款收
    據一件附於本院卷第一八二頁可佐，此亦為被告所不爭，是原告於本件請求損害
    賠償時，被告自得請求扣抵之，而原告所得請求之損害賠償為一百四十萬九千三
    百七十七元，經扣抵之後，所得請求之金額為九十六萬零三百八十五元及十三萬
    二千九百四十元。
七、末按給付無確定期限者，債務人於債權人得請求給付時，經其催告而未為給付，
    自受催告時起，負遲延責任。其經債權人起訴，或依督促程序送達支付命令者，
    與催告同一之效力；遲延之債務，以支付金錢為標的者，債權人得請求依法定利
    率計算之利息；應付利息之債務，其利率未經約定，亦無法律可據者，週年利率
    為百分之五。民法第二百二十九條第二項、第二百三十三條第一項前段、第二百
    零三條分別定有明文。本件原告請求損害賠償，以支付金錢為標的，無確定期限
    ，又未約定利率，其請求自本件刑事附帶民事起訴狀繕本送達被告之翌日即九十
    二年五月六日起至清償之日止，按年息百分之五計算之利息，於法尚無不合，應
    予准許。
八、綜上所述，本件原告主張依侵權行為之法律關係，訴請被告給付原告甲○○九十
    六萬零三百八十五元、原告丙○○，及自刑事附帶民事起訴狀繕本送翌日即九十
    一年九月二十日起至清償日止，按年息百分之五計算之利息，尚屬有據，應予准
    許，逾此部分之請求，即乏所據，應予駁回。
九、兩造陳明願供擔保，聲請宣告假執行或免為假執行，經核原告勝訴部分，合於法
    律規定，爰分別酌定相當之擔保金額宣告之；原告其餘假執行之聲請，因訴之駁
    回而失所附麗，應予駁回。
十、結論：本件原告之訴為一部有理由，一部無理由，依民事訴訟法第七十九條、第
    三百九十條第二項、第三百九十二條第二項，判決如主文。
中　　　華　　　民　　　國　　九十三　　年　　　四　　　月　　　六　　　日
                                  臺灣新竹地法院民事第一庭
~B法　　　官　王鳳儀
右為正本，係照原本作成。
如對本判決上訴，須於判決送達後廿日內向本院提出上訴狀。
~B法院書記官　王恬如
中　　　華　　　民　　　國　　九十三　　年　　　四　　　月　　　六　　　日
